【裁判字號】    99,破,6
【裁判日期】    990806
【裁判案由】    宣告破產
【裁判全文】
臺灣彰化地方法院民事裁定  99年度破字第6號
聲  請  人  巴克萊資產管理有限公司
法定代理人  乙○○
上列聲請人聲請宣告相對人金景山實業股份有限公司、甲○○破
產事件，本院裁定如下：
    主    文
聲請駁回。
聲請程序費用新臺幣參仟元由聲請人負擔。
    理    由
一、本聲請意旨略以：相對人金景山實業股份有限公司（下稱金
    景山公司）於民國（下同）87年5 月，陸續邀同相對人甲○
    ○、訴外人施金山為連帶保證人，向聲請人借貸3 筆款項，
    金額分別為5,000 萬元、3,000 萬元、450 萬元，惟相對人
    金景山公司、甲○○（下稱相對人2 人）於89年上半年間，
    因資金調度困難、周轉嚴重不足，而自89年7 月起無力繳息
    ，迄聲請日止，尚積欠聲請人3,656 萬9,794 元及利息、違
    約金未能償還；而相對人金景山公司之前法定代理人兼債務
    人施金山已於96年5 月4 日死亡，其名下所有之財產債務均
    由其配偶即相對人甲○○繼承，其餘繼承人均拋棄繼承。又
    相對人2 人除積欠聲請人上開債務外，於其他金融機構亦負
    有鉅額連帶保證債務，依本院民事執行處對相對人金景山公
    司及訴外人施金山所核發之債權憑證，約計高達11億餘元，
    未參與分配之民間債權據了解也相當可觀，且相對人金景山
    公司所積欠之營業稅、地方稅等金額高達1 億8,000 餘萬元
    ，相對人2 人名下之財產亦多設定有高額之抵押權，故相對
    人2 人債臺高築，應可認定。相對人金景山公司名下之公司
    「臺灣民俗村」，目前雖持續營業中，然「臺灣民俗村」之
    不動產、動產於95年12月間，經本院民事執行處拍賣，以總
    金額19億多元之底價四拍無人應買或承受，而流標，顯見相
    對人無法負擔上揭巨大之債務。請准將相對人2 人宣告破產
    ，程序費用由相對人2 人負擔。
二、按破產，對債務人不能清償債務者宣告之；債務人停止支付
    者，推定其為不能清償，破產法第57條、第1 條第2 項有明
    文規定。惟按破產者，乃債務人不能清償其債務時，為使多
    數債權人得公平滿足，就債務人之總財產，由法院參與其事
    ，為一般強制執行之訴訟程序也。至所謂不能清償債務，則
    指應即時清償之債務，客觀上不論以正當之財產、勞務、信
    用、均無法繼續清償之意。
三、經查：
（一）相對人2 人之原債權人中興商業銀行股份有限公司於93年
      6 月10日，就對相對人2 人之債權及該債權下一切權利、
      名義、利益、義務及責任，一併轉讓與馬來西亞富析資產
      管理股份有限公司，馬來西亞富析資產管理股份有限公司
      又於96年12月20日，就前開對相對人2 人之債權及該債權
      下一切權利、名義、利益、義務及責任，再轉讓與永元資
      產管理股份有限公司，嗣後永元資產管理股份有限公司於
      99年4 月28日，再就上揭對相對人2 人之債權及該債權下
      一切權利、名義、利益、義務及責任，讓與給本件聲請人
      巴克萊資產管理有限公司，有債權讓與證明書、登報公告
      及存證送達回執附卷可佐（見本院卷第5-12頁），故聲請
      人係相對人2 人合法之債權人。又相對人2 人之住所地分
      別在彰化縣花壇鄉○○路30號及同址360 號，故本件破產
      事件，本院乃有轉屬管轄權。
（二）相對人金景山公司名下之「臺灣民俗村」，目前持續營業
      中，有TVBS電子報新聞資料、財政部臺灣省中區國稅局彰
      化縣分局99年7 月27日中區國稅彰縣一字第0990027123號
      函在卷可稽（見本院卷第23、104 頁）；且「臺灣民俗村
      」之土地、建物部分於94年間，經分別以比較法、成本法
      鑑價後，認合計達21億4,812 萬8,000 元，而動產部分，
      於參照每件動產設備製造年月、法定折舊及市價鑑價後，
      認合計達3,712 萬4, 000元，有理德不動產估價師事務所
      估價摘要表、報告書在卷可憑（見本院91年度執字第1980
      號卷(七)第3-15、23-119頁）；再縱經本院民事執行處拍賣
      四拍無人應買或承受，然相對人2 人所有之動產、不動產
      ，於96年1 月間為第四拍時，總底價仍高達19億9751萬70
      0 元，有本院民事執行處95年12月8 日通知及其附表附卷
      可考（見本院91年度執字第1980號卷(九)第2-43頁），堪認
      相對人2人目前所有之積極財產價值仍高達19億餘元。
（三）酌以相對人金景山公司邀同相對人甲○○為連帶保證人，
      向聲請人借貸3 筆款項，金額分別為5,000 萬元、3,000
      萬元、450 萬元，自89年7 月起無力繳息，迄聲請日止，
      尚積欠聲請人3,656 萬9,794 元及如附表所示之利息、違
      約金未能償還等情，有本院彰院賢91執丙字第1980號函在
      卷可查（見本院卷第15、16頁），本件聲請人對相對人2
      人之債權僅3,000 餘萬元，應可認定。而聲請人所主張之
      本院民事執行處對相對人金景山公司所核發之近11億餘元
      債權憑證、相對人金景山公司所積欠之1 億8,000 餘萬元
      稅金，及相對人2 人未經為參與分配之民間債務，有聯合
      電子報新聞資料、彰化縣地方稅務局99年6 月2 日彰稅法
      字第0991401283號函、法務部行政執行署彰化行政執行處
      99年6 月8 日彰執信(1)90年地稅執特專字第00021553號函
      （見本院卷第22、24-26 頁）附卷可參，與前揭相對人2
      人對聲請人所負之債務額3,000 餘萬元合併計算後，益徵
      相對人之債務是否遠超過資產，非無疑義。聲請人雖繼稱
      相對人之不動產、動產經法院拍賣4 次流標，足徵價值甚
      低，顯無法清償債務云云，但細繹其提出之拍賣明細，不
      僅拍賣之標的現仍屬營業狀態，且標的之數目眾多、價額
      總計龐大，或多或少影響欲開發不動產者之投標意願，故
      縱使不動產動產之拍賣多次流標，仍難逕謂相對人所有之
      不動產、動產不具價值，亦難為相對人資產無法清償債務
      之認定。
（四）綜上，相對人之資產既不當然低於負債，評估相對人之開
      發及經營能力後，客觀上亦難認其等已無法繼續償債，倘
      將相對人之資產浪費於繁複與昂貴之破產程序，反而令各
      債權人平白損失對於相對人之債權，揆諸前揭說明，聲請
      人聲請宣告破產，與法律規定之要件不符，核屬無理，應
      予駁回。
四、依破產法第5條、民事訴訟法第95條、第78條裁定如主文。
中    華    民    國     99    年    8    月    6     日
                  民事第三庭法  官  林秉暉
以上正本係照原本作成。
如不服本裁定應於送達後10日內向本院提出抗告狀。
中    華    民    國    99    年    8     月    6     日
                            書記官  廖春慧

司法院資訊處製作；財團法人民間司法改革基金會備份。
